最高法院刑事判決　　　　　　　　　　　　　　　九十一年度台上字第一九七五號
　　上 訴 人　台灣高等法院台南分院檢察署檢察官
　　被　　告　甲○○
右上訴人因被告偽造文書案件，不服台灣高等法院台南分院中華民國八十九年一月二
十六日第二審更審判決（八十八年度上更(一)字第四六九號，起訴案號：台灣嘉義地方
法院檢察署八十五年度偵續字第二二號），提起上訴，本院判決如左：
    主  文
原判決撤銷，發回台灣高等法院台南分院。
    理  由
本件原判決以公訴意旨略稱：被告甲○○係嘉義縣政府家畜疾病防治所技士，負責水
產動物之疾病檢驗。蔡瑞駒所有座落同縣東石鄉○○段二二九及二０八地號土地之魚
塭所養之鱸魚自民國（下同）八十二年六月間起陸續發生大量暴斃，告訴人蔡瑞駒懷
疑係使用向協記飼料股份有限公司（以下簡稱協記公司）所購買未依規定標示製造日
期且發霉含有黃麴毒素之飼料所引發，乃告知東石鄉公所獸醫蔡妙芳會同上開防治所
負責飼料檢驗之林勝男邀甲○○於同年八月二日上午前往上開魚塭檢驗飼料。詎甲○
○明知其當日僅以肉眼檢視魚屍，當場並聲明：魚係吃飼料中毒死亡，無法檢驗等語
；因急赴喜宴，並未作魚屍細部及以顯微鏡詳細檢驗及檢驗水質，竟於其職掌之公文
書即水產動物疾病檢驗紀錄表上為寄生蟲檢驗結果係「車輪蟲少數、白點蟲寄生」及
「水質溫度為攝氏三十度、總含量一‧五ＰＰＭ過高，亞硝酸含量三ＰＰＭ過高」等
不實事項之登載。又甲○○於翌日並未至上開魚塭檢驗水質及採取魚屍檢體返回防治
所檢驗，竟基於概括之犯意，於八十三年八月三日之驗驗紀錄表上為「魚屍係白點蟲
感染等症」及「水質溫度為攝氏三十度、酸鹼度為八‧一」、「浮游脫鱗」、「細菌
檢驗為ＢＡＰ、ＭＡＣＣＯＮＬＡＹＡＧＡＮ，寄生蟲檢驗為ＴＣＢＳ：ＧＩＬＬ，
車輪蟲＋＆ＬＣＨ＋星形吸蟲少數」等不實事項之登載，並於原審法院審理八十三年
度重上字第一九號案件時即八十三年五月二十五日提出上開之檢驗紀錄表供該法院參
酌，足生損害於蔡瑞駒及檢驗紀錄表之正確性。因認被告涉有刑法第二百十六條之行
使第二百十三條之行使公務員登載不實事項之公文書罪嫌等語，經審理結果，認為不
能證明被告犯罪，因而維持第一審諭知被告無罪之判決，駁回檢察官在第二審之上訴
，固非無見。
惟查：(一)原判決依憑被告供述及證人林勝男、蔡芳妙證述，認被告於八十二年八月二
日確有與嘉義縣政府農業局畜產課技士林勝男等人至告訴人蔡瑞駒之魚池，由蔡瑞駒
與其家人用魚網撈魚，交給被告當場解剖，並用顯微鏡檢查等情，然被告自己填寫之
八十二年八月三日「嘉義縣水產動物疾病檢驗紀錄表」其疫情調查情形一欄竟僅記載
：「據養殖戶（指蔡瑞駒）說，該養殖之魚於六月時發現池內魚兒異樣，而持續之而
懷疑飼料品質不佳，而於八月二日會同縣府畜產課至現場抽查飼料，本所也於三日往
現場採魚兒，由業主送一批病魚，經檢驗為白點蟲感染，……」等語（見附於偵查卷
第七十頁、第七十一頁之檢驗紀錄表影本），設若八十二年八月二日被告確有撈魚解
剖檢查之事實，何以同年月三日填寫之檢驗紀錄表「疫情調查情形」漏未記載該事實
？又被告於原審供稱：隔天八月三日（指八十二年八月三日）上午九時許，我叫蔡瑞
駒太太拿魚屍給我，他太太拿七條，我帶回辦公室檢驗等語（見原審上更(一)字卷第三
十七頁背面），縱認不虛，亦足顯示被告於八十二年八月三日僅係向蔡瑞駒太太取來
七條魚屍帶回辦公室檢驗而已，上開檢驗記錄表併同記載「水質：溫度攝氏三十度，
酸鹼度八‧一」乙節，究係依憑何資料而為該記載？有無為不實之登載足以生損害於
公眾或他人之情事？事實仍欠明瞭，原審未詳查審究及此，遽為判決，尚嫌速斷，並
有查證未盡及判決理由尚欠完備之違誤。檢察官上訴意旨執以指摘原判決不當，尚非
全無理由，應認原判決仍有撤銷發回更審之原因。
據上論結，應依刑事訴訟法第三百九十七條、第四百零一條，判決如主文。
中      華      民      國    九十一    年      四      月     十一     日
                              最高法院刑事第十一庭
                                  審判長法官  呂  潮  澤
                                        法官  白  文  漳
                                        法官  陳  世  雄
                                        法官  孫  增  同
                                        法官  林  開  任
      右正本證明與原本無異
                                              書  記  官
中      華      民      國    九十一    年      四      月     十七     日
